臺灣臺南地方法院民事判決  
                               108年度家繼訴字第61號
                               108年度家繼訴字第78號
原        告  羅添山  
原        告
即反請求被告  羅敏文  
              羅元宏  
共      同
訴訟代理人    蘇清水律師
              蘇國欽律師
              魏宏儒律師
複代理人      張尹嫚律師
被    告
即反請求原告  羅元隆  
被        告  羅子彥  
共        同
訴訟代理人    張喬婷律師
上列當事人間請求分割遺產等事件，本院判決如下：
    主      文
被告甲○○應將被繼承人己○○○所遺留如有附表編號1所示之
土地於民國108年8月2日以「遺贈」為原因、權利範圍為全部所
為之登記，就其中權利範圍8分之3之部分予以塗銷。上開塗銷登
記之部分，分由原告戊○○、丁○○、乙○○依應有部分各8分
之1之比例保持共有。
原告戊○○、丁○○、乙○○及被告丙○○公同共有被繼承人己○○○所遺留如附表編號2至編號4所示之遺產，應依附表編號2
至編號4所示之方法分割。
本訴訴訟費用由原告戊○○負擔新臺幣9,235元，由原告丁○○
、乙○○及被告丙○○各負擔新臺幣9,234元。
反請求原告丙○○反請求之訴及假執行之聲請均駁回。
反請求之訴訟費用新臺幣3,270元由反請求原告丙○○負擔。
    事實及理由
甲、本訴部分：
壹、原告戊○○、丁○○、乙○○主張意旨略以：
一、原告戊○○、丁○○、乙○○及被告丙○○之被繼承人己○○○於民國1
    08年5月23日死亡，遺有如附表所示之遺產，另因訴外人羅
    彩文、羅元良拋棄繼承，故被繼承人之繼承人為原告即配偶
    戊○○、被告即長子丙○○、原告即次女丁○○、原告即次子乙○○
    共四人，應繼承分各4分之1。因附表所示之遺產並無使用目
    的不能分割之情形，亦無不能分割之協議，僅繼承人未能達
    成分割之協議。爰請求分割被繼承人所遺留如附表所示之遺
    產，並請求追加被告甲○○應將附表編號1所示土地（以下簡
    稱系爭土地），於108年8月2日所為之遺贈登記塗銷，因原
    告戊○○、丁○○、乙○○前已辦畢公同共有之繼承登記，此時系
    爭土地即回復公同共有繼承登記狀態，應屬得為分割之狀態
    。
二、被繼承人曾於105年11月9日預立代筆遺囑（以下簡稱系爭遺
    囑），系爭遺囑內記載「1.土地標示：臺南市○○區○○段0000
    地號，面積：82.00平方公尺所有權全部，遺贈予長孫甲○○
    。2.元大銀行府城分行（帳號：0000000000000）之存款及
    第一銀行金城分行（帳號：00000000000)之存款餘額由配偶
    戊○○及其子女丙○○、乙○○、羅彩文、丁○○、羅元良等繼承人
    均分。」等語，惟被繼承人之元大銀行府城分行帳戶已無任
    何存款，又其第一銀行金城分行餘款僅634元，另有臺南友
    愛街郵局（帳號：00000000-000000號）存款，目前結餘為
    新臺幣（下同）3萬5,635元。
三、原告丁○○、乙○○於108年3月31日受被繼承人及其原告戊○○之
    授權，而於108年4月1日自被繼承人第一銀行金城分行之帳
    戶提領移轉100萬0,241元至原告乙○○之帳戶，以供被繼承人
    及原告戊○○生活及醫療之用，被繼承人授權時意識清楚，並
    無被告丙○○所稱意識不明之情形，被告丙○○主張被繼承人當
    時意識不清，應由其負舉證責任。實則被繼承人於108年5月
    19日住院以前，均居住於家，而係於108年5月19日突然發病
    而住院至108年5月23日死亡，而被繼承人迄至死亡前意識仍
    是清楚。且上開款項實係原告戊○○應收之租金，但指示訴外
    人即房客侯宗宏匯入被繼承人之第一銀行金城分行之帳戶內
    ，故該筆款項實非被繼承人之財產。
四、被告甲○○於109年1月3日以書狀稱其名下房租1萬9,000元收
    入仍由原告戊○○收取，乃係原告戊○○於105年7月21日贈與門
    牌號碼臺南市○○區○○路○段000號之房屋（臺南市○○區○○段00
    0○號之建物，下以簡稱系爭房屋）予被告甲○○的條件之一，
    系爭房屋原為原告戊○○所有，系爭房屋一樓亦係由原告戊○○
    出租給侯宗宏作店面使用，因長年來均出租給侯宗宏，故近
    年將租金調降至1萬9,000元，亦無再重新簽訂書面租約，此
    筆租金收入亦約定請侯宗宏直接匯入被繼承人之第一銀行金
    城分行之帳戶（帳號：00000000000）內，經年累月方有此1
    00萬餘元，於被繼承人死亡後，方請侯宗宏轉匯入原告戊○○
    之金融帳戶，可知被告丙○○亦知被繼承人於第一銀行金城分
    行帳戶中之存款，實為原告戊○○所有，嚴格來說並非被繼承
    人之財產，且被繼承人婚後並無就業，一直都是擔任家管，
    並無工作收入，系爭土地乃因原告戊○○念及被繼承人為家庭
    付出，故於買受系爭房地時，將系爭土地登記為被繼承人所
    有。原告戊○○、丁○○、乙○○無意將問題複雜化，且被繼承人
    於第一銀行金城分行帳戶中之餘款亦不多，為節省司法資源
    ，原告戊○○同意依訴之聲明之方式分配。
五、被告丙○○稱被繼承人於108年2月起更無理解他人表達及表達
    自身意見之能力，惟被繼承人於108年2月12日之身心障礙診
    斷，並無被鑑定出有「第1類」（意識功能、智力功能、記
    憶功能、高階認知功能、語言功能）障礙情形，僅有鑑定出
    下肢有功能障礙，故而障礙等級判定為輕度，又被繼承人於
    108年2月5日新樓醫院急診病歷載：「剛開始意識改善」，
    嗣於108年2月12日新樓醫院病歷資料載：「couldrecognize
     her family」（可認知其家人）、108年4月13日奇美醫院
    出院病歷摘要第2頁：「consciousness：obtunded（E4V2M5
    ）」（意識狀態：遲緩），又據奇美醫院109年4月20日（10
    9）奇醫字第1741號回函稱108年4月3日奇美醫療財團法人奇
    美醫院急診護理過程紀錄部分有誤載，惟函文附件亦稱：「
    意識狀態GCS會因當下患者病況不同而有動態之變化，據患
    者住院時病房之入院病摘GCS為E4V1M4，GCS9分較急診意識
    狀況略為改善。」等語，可知意識狀態確實會因時空而改變
    ，並非如被告丙○○及證人吳宜芳所述被繼承人於108年2月起
    即意識不清而無恢復。至少上開資料可知被繼承人於108年2
    月12日可認知其家人，108年4月13日意識狀態僅係遲緩，並
    未達於無意識能力或精神錯亂之程度。
六、被繼承人之遺產及原告戊○○、丁○○、乙○○分割之主張說明如
    下：
    1.被繼承人之遺產範圍總價值873萬0,129元，不動產（系爭
      土地）部分869萬2,000元、動產部分3萬8,129元。
    2.動產部分附表編號2至編號4）依應繼分分割，原告戊○○、
      丁○○、乙○○及被告丙○○應繼分各為4分之1，各分得價值為
      9,532元（計算式：3萬8,129元×4分之1＝9,532元）。
    3.特留分部分原告戊○○、丁○○、乙○○各為8分之1，故特留分
      價值各為1,09萬1,266元（計算式：873萬0,129元×8分之1
      ＝109萬1,266元）。
    4.因遺贈系爭土地（價值：869萬2,000元）而侵害特留分價
      值部分，原告戊○○、丁○○、乙○○各為108萬1,734元（計算
      式：109萬1,266－9,532＝108萬1,734元），遺贈侵害特留
      分部分固屬無效，原告戊○○、丁○○、乙○○認主張分割系爭
      土地，原告戊○○、丁○○、乙○○依上開價值計算可分得分割
      持分應各為0000000分之0000000。
    5.被告丙○○就系爭土地可分得持分為0000000分之0000000【
      計算式：1－3×（0000000分之0000000）＝0000000分之0000
      000】。雖被告丙○○因此所得多於應繼分甚多，惟原告戊○○、丁○○、乙○○為簡化法律關係，原告原告戊○○、丁○○、
      乙○○既已向受遺贈人即被告甲○○主張特留分扣減權，避免
      將來法律關係複雜化，被告甲○○可直接向被告丙○○請求交
      付遺贈，原告戊○○、丁○○、乙○○部分已取還侵害特留分部
      分，自無須涉入其等關係，被告丙○○是否亦願對被告甲○○
      主張特留分，或被告甲○○是否欲對被告丙○○請求交付遺贈
      物，均係屬其權利行使自由，且被告丙○○與被告甲○○為父
      子，其等亦可自行協調如何辦理移轉登記。
七、被告丙○○抗辯被繼承人不希望將其存款用作喪葬費用，原告
    戊○○、丁○○、乙○○對於遺囑真正固不爭執，惟喪葬費用係屬
    處理被繼承人後事所生之費用，應由被繼承人之遺產負擔（
    有最高法院102年台上字第1163號民事判決可參），且喪葬
    費用屬繼承費用，實際為埋葬該死亡者有所支出，依一般倫
    理價值觀念認屬必要者，由遺產支付（有最高法院108年台
    上字第1862號民事判決可參），故喪葬費用自不因被繼承人
    之遺囑特別指示而得免除其費用支出之債務，否則，任何人
    均可以遺囑來免除己身債務，被告如此主張顯非事理之平。
    且系爭遺囑並未明示不希望將其存款用作喪葬費用，僅係將
    字句劃除，並不意味被繼承人不欲用存款負擔喪葬費用。
八、被告丙○○所引用之判決於本案並無適用，說明如下：
    1.最高法院78年台上字第912號判決所稱：「扣減權之行使
      ，須於繼承開始後對受遺贈人為之。且為單方行為，一經
      表示扣減之意思，即生效力，不發生公同共有問題。」係
      指「扣減權之行使」沒有公同共有之問題，權利標的是扣
      減權，並非指分割遺產。適用該解釋的案例，乃係被繼承
      人甲死亡時，甲之遺囑有侵害繼承人乙之特留分，但是乙
      並沒有行使而歿，而乙之繼承人丙、丁主張甲之遺囑侵害
      乙之特留分，而欲對受遺贈人主張屬於乙之扣減權，而經
      最高法院評價為此不發生公同共有問題。
    2.本件並無上述情形，本件起訴係以分割遺產為主張，而同
      時以訴訟通知時對系爭土地受遺贈人甲○○主張扣減權，而
      按被繼承人因遺贈或應繼分之指定超過其所得自由處分財
      產之範圍而致特留分權利人應得之額不足特留分時，特留
      分扣減權利人得對扣減義務人行使扣減權。是扣減權性質
      上屬於物權之形成權，一經扣減權利人對扣減義務人行使
      扣減權，於侵害特留分部分即失其效力。且特留分係概括
      存在於被繼承人之全部遺產，並非具體存在於各個特定標
      的物，故扣減權利人苟對扣減義務人行使扣減權，扣減之
      效果即已發生，其因而回復之特留分乃概括存在於全部遺
      產，並非具體存在於各個標的物，亦非轉換為按應繼財產
      價值計算之金錢（最高法院91年度台上字第556號、103年
      度台上字第2071號判決可參）。
    3.系爭遺囑侵害原告戊○○、丁○○、乙○○之特留分部分應屬無
      效，而被告甲○○仍持系爭遺囑以遺贈為由，將系爭土地全
      部辦理移轉變更登記於自己全部所有。顯然其已知訴訟及
      扣減權之行使，仍無視法令規定，倘若仍容許此變更登記
      為有效，無疑係對於法秩序之挑戰，原告戊○○、丁○○、乙○○從未否認被告甲○○有受遺贈之事實，惟其取得遺贈亦應
      依法律程序而為，自應待本件遺產分割後請求方屬正辦，
      而非無視法令逕為先為移轉登記。
    4.被告丙○○於109年1月2日民事答辯、反訴暨聲請調查證據
      狀續一狀稱「被告所引用之案例或本件均同，均係遺產公
      同共有登記在先，遺贈登記在後，並無原告所謂事實不同
      之情況」。惟被告丙○○所引用案例係受遺贈人已先為遺贈
      登記，後特留分受侵害之人提起返還特留分之訴，此處所
      稱先後乃係指「遺贈登記」與「返還特留分之訴」。本件
      係原告戊○○、丁○○、乙○○先為「公同共同登記」，提起「
      分割遺產訴訟」並同時為訴訟通知受遺贈人，實與被告丙○○所引用案例不同，自非得為比附援引。原告戊○○、丁○○
      、乙○○無將「公同共同登記」與「遺贈登記」混在一起討
      論，比較基礎顯然不同，特此澄明。本院106年度重家繼
      訴字第1號民事判決之見解於本件更為適切。
九、被告丙○○所引用部分案例提及「受遺贈人得提供扣減價額」
    ，原告戊○○、丁○○、乙○○認為受遺贈人若欲主張提供扣減價
    額以為補償，應以繼承開始時各該財產在客觀上的交易價額
    亦即市價為標準，此有最高法院82年度臺上字第2838號判決
    可參。被告所引案例亦均係以市價計算價值補償，若被告甲○○欲提供扣減價額，亦應以系爭土地市價計算。
貳、被告丙○○、甲○○抗辯意旨略以：
一、被繼承人自108年2月5日，經新樓醫院檢查記載其昏迷指數
    為8，屬重度昏迷之情況，且經臺南地方檢察署108年他字第
    5673號檢察官函詢新樓醫院資料顯示，被繼承人於108年2月
    12日出院時，為意識不清之狀態，嗣於108年4月3日被繼承
    人病情更為嚴重，送至奇美醫院急診。當時被繼承人昏迷指
    數為6，屬重度昏迷之情況。由上可知，無論依新樓醫院或
    奇美醫院病歷所載，均顯示被繼承人最遲自108年2月起至原
    告丁○○、乙○○盜領被繼承人第一銀行金城分行帳戶100萬0,2
    41元存款時，並無意思表示能力。原告丁○○、乙○○雖欲以原
    證15之奇美醫院病歷記錄主張被繼承人於108年4月住院期間
    期意識清楚云云，惟奇美醫院就此已前後二次明文函覆表示
    該等記載乃屬誤植。由此益證原告丁○○、乙○○明知其係趁被
    繼承人意識不明時，盜領被繼承人之第一銀行銀金城分行帳
    戶內之存款，卻為掩飾其不法竊盜行為而不實主張被繼承人
    意識清楚云云，均顯與相關證據不符，均不足採。
二、由被繼承人所立遺囑之明文記載可知，被繼承人早已明示第
    一銀行金城分行內之存款，要分配給全體繼承人作為遺產，
    甚至為了希望完整保留相關款項供平均分配繼承人之用，還
    特別表示該等存款不願意用以支出喪葬費用。由此即可明證
    ，第一銀行金城分行內存款之用途，被繼承人已有自己明確
    之規劃，不願用作任何其他用途。原告丁○○、乙○○盜領遺產
    ，顯然並非出於被繼承人授權範圍，亦明顯違反被繼承人對
    於自身財產之安排。實則被繼承人之子女均知悉被繼承人就
    喪葬費用另有安排，亦即以其國泰公司之保險金給付之，此
    亦有證人羅元良證稱「我只知道母親交代保險費如果出來轉
    成她的喪葬費用」等語，亦可明證。被繼承人既就喪葬費用
    以安排由國泰公司之保險金支出，自無原告丁○○、乙○○所謂
    提領被繼承人第一銀行存款以支付喪葬費之必要。
三、遺產是否應用於喪葬費用，與被告丁○○、乙○○是否有權提領
    被繼承人之遺產，乃屬二事，本院106年度訴字第878號判決
    亦已明文駁斥原告丁○○、乙○○之主張，並具體說明未得全體
    繼承人同意前，單一繼承人均無合法處分遺產之權利。且被
    告丙○○、甲○○從未同意原告丁○○、乙○○提領遺產，不僅業經
    被告丙○○、甲○○多次說明在案，亦經證人吳宜芳明證。再者
    ，被繼承人系爭遺囑內已指定吳卓恩代書為遺囑執行人，依
    民法第1215條及第1216條之規定，於繼承開始後，遺產之管
    理權限屬遺囑執行人，遺囑執行人就遺產之管理，視為繼承
    人之代理；繼承人不得擅自處分遺產。故被告丙○○、甲○○未
    經告知遺囑執行人並獲其同意，即擅自領取被繼承人之遺產
    ，自屬不法，應依侵權行為之規定返還該等款項，此與是否
    經全體繼承人同意無關。
四、依原告丁○○、乙○○主張及其等所傳證人作證可知，所謂原告
    丁○○、乙○○提領被繼承人有經授權云云，所謂授權人並非被
    繼承人，而係原告戊○○。被繼承人之第一銀行內帳戶係屬被
    繼承人所有，被繼承人始有權處分。
五、系爭房屋坐落於系爭土地上，系爭房屋早於105年已移轉於
    被告甲○○，其處分收益權應屬被告甲○○所有，被告甲○○基於
    孝心將房屋租金贈與被繼承人，該等財產已屬被繼承人所有
    。原告丁○○、乙○○竟基於私心，於被繼承人生前意識不明時
    及死亡後，將該等財產占為己有，自應依民法第184條、第1
    85條及第179條等規定，返還於被繼承人遺產中。
六、原告丁○○、乙○○主張被繼承人己○○○無工作無收入等情，雖
    與本件爭點無關，惟仍應釐清說明之。按被繼承人係臺南女
    中畢業，乃屬具有高等學歷之女性，其係為家庭奉獻方無外
    出工作。再者，被繼承人擅長理財，生前有投資，亦曾以自
    身財產借貸給羅元良數百萬元供其創業用，實非原告丁○○、
    乙○○所稱為無財產之人。又原告戊○○薪資非高，卻得以購置
    系爭土地及系爭房屋，被繼承人應有支出。
參、經查：
一、原告戊○○、丁○○、乙○○主張被繼承人於108年5月23日死亡，
    遺有如附表所示之遺產，訴外人羅彩文、羅元良拋棄繼承，
    原告戊○○、丁○○、乙○○、被告丙○○均為被繼承人之繼承人，
    應繼分各為4分之1，特留分各為8分之1等情，有被繼承人之
    除戶謄本、遺產稅財產參考清單、戶籍謄本、繼承系統表、
    本院108年度司繼字第2399號通知、財政部南區國稅局遺產
    稅免稅證明書、元大銀行府城分行、第一銀行金城分行、臺
    南友愛街郵局存摺影本可稽，應認原告戊○○、丁○○、乙○○此
    部分之主張為實在。
二、證人羅彩文於本院109年1月3日言詞辯論期日到庭證稱：「
    （問：你父親108年3月31日曾經授權你及乙○○去幫你母親第
    一銀行帳戶領取生活費用放在乙○○帳戶，當時你是否在場？
    ）我在場，因為是在餐桌上講的，把我母親帳戶裡面的錢放
    在乙○○帳戶裡面。」、「（問：當時你母親意識是否清楚？
    ）清楚，如果不清楚母親應該是重度殘障。」、「（問：你
    母親當時可以分辨誰是誰？）可以。」、「（問：108年3月
    31日原證9你有在場，是在早上、下午？）中午午餐時候。
    」、「（問：當時被繼承人也在餐桌上？）是。我和弟弟妹
    妹也和父母一起吃飯。」、「（問：當時被繼承人說了什麼
    ？）我父親說我母親說這筆錢到期不續存，弄去最小的帳戶
    ，我爸爸說你們隔天去辦，隔天就是4月1日，我母親的存摺
    裡面有記載到期不續存。」、「（問：指的是定存部分？）
    是。」、「（問：第一銀行帳戶，你父母親交代活存及定存
    都領出來？）是。」等語（參見本院卷第122頁、第125頁）
    ，觀諸上開證人之證詞，雖係原告戊○○要求原告丁○○、乙○○
    將被繼承人之第一銀行金城帳戶內之100萬0,241元轉至原告
    乙○○之帳戶內，但當時被繼承人在場，意識清楚，並未表示
    反對之意，且其存摺及印章又均交由原告丁○○、乙○○使用，
    衡情應係同意才是。縱被繼承人於108年4月3日去奇美醫院
    急診時，意識較為不清，但意識狀態會因當天之病況而變化
    ，有奇美醫院函可憑（參見本院卷第289頁），故尚難以被
    繼承人於108年4月3日之意識狀態，來評斷其於108年3月31
    日之意識狀態。且被繼承人知悉其身體不佳，想將其存款轉
    入其他親人帳戶內，以便處理，在社會不算少見，且亦符合
    常情。又縱被繼承人曾於系爭遺囑內表明要將第一銀行金城
    帳戶內之存款留給全體繼承人共同繼承，但嗣改變想法，亦
    有可能，不能以其曾於系爭遺囑內有上述想法，即認為其不
    會花用或變動其存款。此外，被告丙○○又未能提出原告丁○○
    、乙○○係擅自提領之確切證據，以供調查，自應認係經被繼
    承人授權而提領的。故原告丁○○、乙○○自第一銀行金城分行
    之帳戶提領移轉100萬0,241元不得視為被繼承之遺產。
三、按被繼承人之喪葬費用，應自遺產總額中扣除，免徵遺產稅
    ，遺產及贈與稅法第17條第1項第10款定有明文。準此，本
    件被繼承人之喪葬費用，本應由其遺產支付。被繼承人於10
    8年5月23日死亡時所遺留之財產，均屬其遺產，而系爭遺囑
    已有指定遺囑執行人吳卓恩，則原告乙○○或其他繼承人均不
    得擅自處理與遺囑有關之遺產。惟原告乙○○竟於108年5月24
    日自第一銀行金城帳戶內提領21萬9,273元以支付被繼承人
    喪葬費用，不論其是否經全體繼承人之同意，其均不得提領
    ，則其提領，應不合法，故該筆21萬9,273元仍應列入被繼
    承人之遺產範圍內予以分割。又觀諸原告乙○○提出被繼承人
    喪葬費用22萬6,424元之支出明細及證據（參見本院卷第333
    頁），且證人羅彩文亦到庭證實確有支出喪葬費用（參見本
    院卷第122頁至第123頁），又上開22萬6,424元之喪葬費用
    ，衡情並非過高之金額，係在合理之範圍內，故應認原告乙○○確有支出上開喪葬費用，否則，被繼承人之後事，將無從
    辦理。又喪葬費用由遺產支付即可，不限於係何筆遺產，原
    告乙○○提領之上開21萬9,273元既已支付被繼承人之喪葬費
    用，原告乙○○即無受利，而其餘繼承人亦無受損，自無不當
    得利之情事，則原告乙○○無需返還上開21萬9,273元給全體
    繼承人。至於原告乙○○提領上開21萬9,273元之行為，有無
    刑責？則係另一問題，不在本件論述之範圍內。
四、按被繼承人之遺囑，定有分割遺產之方法，或託他人代定者
    ，從其所定。遺囑人於不違反關於特留分規定之範圍內，得
    以遺囑自由處分遺產；又按直系血親卑親屬之特留分，為其
    應繼分2分之1；又按特留分，由依民法第1173條算定之應繼
    財產中，除去債務額算定之；又按應得特留分之人，如因被
    繼承人所為之遺贈，致其應得之數不足者，得按其不足之數
    由遺贈財產扣減之，民法第1165條第1項、第1187條、第122
    3條第1款、第1224條、第1225條前段分別定有明文。又按被
    繼承人因遺贈或應繼分之指定超過其所得自由處分財產之範
    圍，而致特留分權人應得之額不足特留分時，特留分扣減權
    利人得對扣減義務人行使扣減權，是扣減權在性質上屬於物
    權之形成權，經扣減權利人對扣減義務人行使扣減權者，於
    侵害特留分部分，即失其效力。故扣減權利人苟對扣減義務
    人行使扣減權，扣減之效果即已發生（參見最高法院81年度
    台上字第1042號民事判決）。若遺囑人以遺囑指定遺產分割
    之方法或指定應繼分，而有侵害繼承人特留分，該繼承人自
    可依民法第1225條之規定，行使扣減權（參見最高法院99年
    度台上字第918號民事判決）。被繼承人將附表編號1之土地
    全部遺贈給被告甲○○，致侵害原告戊○○、丁○○、乙○○之特留
    分，並經原告戊○○、丁○○、乙○○向被告甲○○行使扣減權，則
    於侵害特留分之部分即失其效力，換言之，系爭遺囑侵害原
    告戊○○、丁○○、乙○○特留分各8分之1之部分之遺贈無效，則
    侵害特留分部分之遺贈登記應予塗銷，並將塗銷登記部分之
    土地分割登記為原告戊○○、丁○○、乙○○各8分之1，並保持共
    有，其餘部分之遺贈仍屬有效，不需塗銷登記。至於附表編
    號2至編號4之遺產並無遺贈，自無侵害特留分之問題，則依
    附表編號1至編號4分割方法欄所示之方法分割。
肆、綜上所述，原告戊○○、丁○○、乙○○主張分割被繼承人之遺產
    ，為有理由，應予准許。
伍、按裁判分割遺產之訴，係必要共同訴訟，原、被告之間本可
    互換地位，且兩造均蒙其利。本件訴訟費用應由原告戊○○、
    丁○○、乙○○及被告丙○○依其等應繼分之比例負擔訴訟費用，
    而被告甲○○係受遺贈人，並非繼承人，且原告戊○○、丁○○、
    乙○○對其部分之起訴，並未多繳訴訟費用，故其不需分擔訴
    訟費用。
五、結論：本訴原告戊○○、丁○○、乙○○之訴有理由，判決如主文
    第1項、第2項、第3項。
乙、反請求部分：
壹、反請求原告丙○○主張意旨略以：反請求被告丁○○、乙○○於10
    8年4月1日，利用被繼承人意識不清時，共同竊領被繼承人
    於第一銀行金城分行之帳戶存款100萬241元，再轉入反請求
    被告乙○○之帳戶內。嗣被繼承人於108年5月23日死亡，反請
    求被告乙○○於108年5月24日盜領被繼承人上開銀行帳戶內之
    遺產21萬9,273元，故依民法第184條、第185條及第179條之
    規定請求反請求被告丁○○、乙○○返還上開款項予全體繼承人
    共同受領等語。
貳、反請求被告丁○○、乙○○抗辯意旨略以：反請求被告丁○○、乙○○提領上開100萬241元係經被繼承人同意，而反請求被告乙○○提領上開21萬9,273元，係作為支付被繼承人喪葬費之用
    ，且經其餘繼承人之同意而提領。又本件反請求未以全體繼
    承人為當事人，故當事人不適格等語。
參、經查：
一、按公同共有物之處分及其他之權利行使，除法律另有定外，
    應得公同共有人全體之同意，民法第1151條、第828條第3項
    分別定有明文。又按各共有人對於第三人，得就共有物之全
    部為本於所有權之請求，但回復共有物之請求，僅得為共有
    人全體之利益為之，為民法第821條所明定。上開規定依同
    法第828條第2項，於公同共有準用之，且依同法第831條規
    定，該規定於所有權以外之財產權，由數人共有或公同共有
    者，亦準用之。又依民法第821條之規定，各共有人對於第
    三人，得就共有物之全部，為本於所有權之請求，此項請求
    權即非必須由共有人全體共同行使，則以此為標的之訴訟，
    自無由共有人全體共同提起之必要。本件反請求原告丙○○提
    反請求係請求反請求被告丁○○、乙○○返還上開款項予全體
    繼承人，而非僅返還給其一人，自無以全體繼承人為當事人
    之必要，故本件反請求之當事人應屬適格。
二、反請求被告丁○○、乙○○提領上開100萬241元係經被繼承人之
    同意，應屬合法；又反請求被告乙○○提領上開21萬9,273元
    ，係屬不法，故應視為遺產之一部分而予以分割，但原告乙○○提領之上開21萬9,273元既已支付被繼承人之喪葬費用，
    原告乙○○即無受利，而其餘繼承人亦無受損，自無不當得利
    之情事，則原告乙○○無需返還上開21萬9,273元給全體繼承
    人等情，已詳如上述，則反請求原告丙○○不得請求返還。
肆、綜上所述，反請求原告丙○○提起反請求，為無理由，應予駁
    回。其假執行之聲請，亦失依附，亦應一併駁回。
伍、反請求之裁判費應由敗訴之反請求原告丙○○負擔。
陸、結論：本件反請求原告丙○○之反請求無理由，判決如主文第
    4項、第5項。
中　　華　　民　　國　 109　　年　　6 　　月　　30　　日
                 家事法庭   法  官  彭振湘
以上正本證明與原本無異。
如對本判決上訴，應於判決送達後20日內向本院提出上訴狀。如
委任律師提起上訴者，應一併繳納上訴審判決費。
中　　華　　民　　國　 109　　年　　6 　　月　　30　　日
                            書記官  林睿亭

附表：被繼承人己○○○於108年5月23日死亡之遺產：

編號 遺產項目 分割方法 1 臺南市○○區○○段0000地號土地（權利範圍：全部）  2 中興紡織廠股份有限公司投資：1860元及其所生孳息 由原告戊○○、丁○○、乙○○及被告丙○○依應繼分各4分之1之比例分得。 3 臺南友愛街郵局00000000000000號帳戶存款3萬5,599元及利息  4 第一商業銀行00000000000號帳戶存款21萬9,274元及利息（惟已遭原告乙○○於108年5月24日提領21萬9,273元） 原告乙○○不需返還21萬9,273元，餘款由原告戊○○、丁○○、乙○○及被告丙○○依應繼分各4分1之比例分得。